臺灣臺北地方法院刑事判決　　　　　　　96年度易字第1106號
公　訴　人　臺灣臺北地方法院檢察署檢察官
被　　　告　甲○○
上列被告因詐欺取財案件，經檢察官提起公訴（九十六年度偵字
第五三七七號），本院判決如下：
    主    文
甲○○幫助意圖為自己不法之所有，以詐術使人將本人之物交付
，處有期徒刑肆月，如易科罰金，以新臺幣壹仟元折算壹日，減
為有期徒刑貳月，如易科罰金，以新臺幣壹仟元折算壹日。
    犯罪事實
一、甲○○明知將自己之金融機構帳戶提供他人使用，將可能遭
    詐騙集團利用作為犯罪工具，猶基於幫助詐欺之犯意，先於
    民國九十五年八月二十五日，至臺北富邦商業銀行股份有限
    公司建國分行（設於臺北市中山區○○○路○段一九六號，
    下稱臺北富邦銀行）開立帳號為000000000000
    號之帳戶，隨即於翌日（即同月二十六日）中午在臺北縣板
    橋市介壽公園，將該帳戶、金融卡及密碼交予已成年真實姓
    名年籍不詳之男子。後該男子隨即基於為自己不法所有之意
    圖，於九十五年八月三十一日，在雅虎奇摩網站以ＭＳＮ交
    友方式與乙○○聊天，並以援交為由，邀約乙○○至臺中市
    新光三越百貨公司後門見面，並要乙○○匯款至其指定帳戶
    ，以確認乙○○之身分，致乙○○陷於錯誤，即依其之指示
    ，於同日晚間八時二十二分起至該時四十五分止，接續匯款
    三次，計新臺幣（下同）九萬三百元至甲○○所有之上開帳
    戶內。
二、案經乙○○訴由彰化縣警察局和美分局報告臺灣新竹地方法
    院檢察署檢察官偵查並移轉至臺灣臺北地方法院檢察署檢察
    官起訴。
    理    由
一、訊據被告甲○○，對於確實有於上揭時地開戶並交付帳戶資
    料等予他人一情固予承認，惟矢口否認有何幫助詐欺之情，
    辯稱當時是為了找工作，而將該等帳戶資料交予他人，並無
    販賣帳戶之情云云。經查：
  (一)本件被告有於九十五年八月二十五日，至臺北富邦銀行開立
    帳號為000000000000號之帳戶，並隨即於翌日
    （即同月二十六日）中午在臺北縣板橋市介壽公園，將該帳
    戶、金融卡及密碼交予已成年真實姓名年籍不詳之男子等情
    ，除據被告自承不諱外（見臺灣臺北地方法院檢察署九十六
    年度偵字第五三七七號卷第十二頁至第十三頁），復有臺北
    富邦銀行九十五年九月十一日（九五）北富銀建字第六八號
    函文所附被告之開戶資料等一份在卷可稽（見臺灣新竹地方
    法院檢察署九十六年度偵字第三七四號卷第十五頁至第十八
    頁），此情已足認定。
  (二)又告訴人乙○○因於九十五年八月三十一日，在雅虎奇摩網
    站以ＭＳＮ交友方式與他人聊天，並約定要為援交，且要求
    告訴人匯款至指定帳戶，以確認之身分，致告訴人陷於錯誤
    ，即依指示，於同日晚間八時二十二分起至該時四十五分止
    ，接續匯款三次，計九萬三百元至被告所有之上開帳戶內一
    情，除經告訴人指訴明確外，並有臺北富邦銀行自動櫃員機
    交易明細表三張、臺北富邦銀行九十五年九月十一日（九五
    ）北富銀建字第六八號函文所附歷史交易明細表等一份在卷
    可稽（分見臺灣新竹地方法院檢察署九十六年度偵字第三七
    四號卷第十頁至第十一頁、第十五頁至第十七頁），此情同
    足認定。
  (三)被告雖辯稱當時係看自由時報之報紙欲找工作，方交付上開
    銀行帳戶資料、金融卡及密碼予該以成年真實姓名年籍不詳
    之男子云云，惟被告於本院準備程序中，先稱當時係看九十
    五年八月二十四日自由時報臺北市分類廣告版，並撥打00
    00000000號之行動電話（見本院九十六年五月二十
    八日準備程序筆錄第二頁），後經本院依職權調得九十五年
    八月二十四日自由時報臺北市分類廣告版，並查明其上並無
    刊載為0000000000號行動電話之廣告後，其復改
    稱係撥打刊載為0000000000號行動電話之廣告（
    見本院九十六年七月四日準備程序筆錄），其供述在本院調
    得自由時報九十五年八月二十四日之報紙前後已有不一之情
    ，本即甚屬可疑；且依被告所自提之通聯紀錄，其於九十五
    年八月三十日尚有與0000000000號行動電話有通
    話紀錄，此有該通聯紀錄一份在卷可參，倘其於九十五年八
    月二十六日交付前開銀行帳戶資料、金融卡及密碼予該已成
    年真實姓名年籍不詳之人士後深覺有異，衡情揆理，當會於
    交付後一、二日內密集撥打該0000000000號行動
    電話以求明瞭，然其竟未於交付後一、二日內撥打該000
    0000000號行動電話，並遲至九十五年八月三十日始
    再撥打該0000000000號行動電話，此點更與常理
    有違，足證其所辯當時是為了看報紙找工作，才交付上開銀
    行帳戶資料、金融卡及密碼云云，並不足採。其當係本於幫
    助他人詐欺之意，始行交付上開銀行帳戶資料、金融卡及密
    碼，此情已足認定。
  (四)綜上所述，本件事證明確，被告犯行已堪認定。
二、按刑法上之幫助犯，係對於犯罪與正犯有共同之認識，而以
    幫助之意思，對於正犯資以助力，而未參與實施犯罪之行為
    者而言（最高法院七十五年度台上字第一五○九號、八十八
    年度台上字第一二七○號判決亦同此意旨）。是以，如未參
    與實施犯罪構成要件之行為，且係出於幫助之意思提供助力
    ，即屬幫助犯，而非共同正犯。本件被告基於幫助之犯意，
    提供前述帳戶存摺、金融卡及密碼等予已成年真實姓名年籍
    不詳之人，該已成年真實姓名年籍不詳之人，並利用被告之
    幫助行為，意圖為自己不法之所有，施用詐術使告訴人陷於
    錯誤，因而匯款至被告所提供之上揭銀行帳戶內，是被告所
    為係參與詐欺罪構成要件以外之行為，且在無證據證明被告
    係以正犯而非以幫助犯之犯意參與犯罪之情形下，應認其所
    為係幫助犯而非正犯行為。核被告所為，係幫助犯刑法第三
    百三十九條第一項詐欺取財罪之既遂犯。被告幫助他人犯上
    開詐欺之罪，爰依刑法第三十條第二項之規定，按正犯之刑
    減輕之。爰審酌被告所為已影響社會正常交易安全，增加被
    害人尋求救濟之困難，並使犯罪之追查趨於複雜，危害社會
    情節甚鉅等一切情狀，量處如主文所示之刑，並諭知易科罰
    金之折算標準，以示懲儆。又被告係於九十六年四月二十四
    日以前犯本件犯行，所犯合於中華民國九十六年罪犯減刑條
    例之減刑條件，應依該條例第二條第一項第三款、第七條之
    規定減其宣告刑二分之一，併諭知易服勞役折算之標準。
據上論斷，應依刑事訴訟法第二百九十九條第一項前段，刑法第
第三百三十九條第一項、第三十條、第四十一條第一項前段，刑
法施行法第一條之一，中華民國九十六年罪犯減刑條例第二條第
一項第三款、第七條，判決如主文。
本案經檢察官王志超到庭執行職務。
中　　華　　民　　國　　96　　年　　8 　　月　　22　　日
　　　　　　　　　刑事第七庭審判長法　官　吳冠霆
                                  法  官  余明賢
                                  法  官  許泰誠
以上正本證明與原本無異。
如不服本判決，應於判決送達後10日內向本院提出上訴狀（應抄
附繕本）。告訴人或被害人如對於本判決不服者，應具備理由請
求檢察官上訴，其上訴期間之計算係以檢察官收受判決正本之日
期為準。
                                  書記官  廖純瑜
中　　華　　民　　國　　96　　年　　8 　　月　　22　　日
附錄法條：
中華民國刑法第339條
（普通詐欺罪）
意圖為自己或第三人不法之所有，以詐術使人將本人或第三人之
物交付者，處5年以下有期徒刑、拘役或科或併科1千元以下罰金
。
以前項方法得財產上不法之利益或使第三人得之者，亦同。
前二項之未遂犯罰之。
